【裁判字號】    97,竹小調,673
【裁判日期】    971007
【裁判案由】    返還消費借貸款
【裁判全文】
臺灣新竹地方法院民事裁定           97年度竹小調字第673號
聲  請  人  渣打國際商業銀行股份有限公司
法定代理人  丙○○
相  對  人  卓群室內裝修設計工程有限公司
                      統一編號.
兼  上一人
法定代理人  乙○○
相  對  人  甲○○
上列當事人間請求返還消費借貸款事件，本院裁定如下：
    主    文
本件移送臺灣臺南地方法院。
    理    由
一、按訴訟之全部或一部，法院認為無管轄權者，依原告聲請或
    依職權以裁定移送於其管轄法院，民事訴訟法第28條第1 項
    定有明文。又小額事件當事人之一造為法人或商人者，於其
    預定用於同類契約之條款，約定債務履行地或以合意定第一
    審管轄法院時，不適用第12條或第24條之規定，同法第436
    條之9 亦有明文。又按訴訟標的對於共同訴訟之各人必須合
    一確定者，共同訴訟人中1 人之行為有利益於共同訴訟人者
    ，其效力及於全體；不利益者，對於全體不生效力，同法第
    56條第1 款亦定有明文。此第436 條之9 之立法意旨，在於
    小額事件當事人之一造為法人或商人時，通常居於經濟上之
    強勢地位，如因契約涉訟而以被告之住、居所地應訴，無論
    勞力、時間、費用、組織及人員編制上，均非有重大不便。
    如法人或商人以預定用於同類契約之債務履行地或合意管轄
    條款，與非法人或商人之他造訂立契約時，他造就此類條款
    表面上雖有締約與否之自由，實際上幾無磋商或變更之餘地
    。一旦因該契約涉訟，他造即必須遠赴法人或商人以定型化
    契約所預定之法院應訴，不僅應訴不便，且多所勞費等諸多
    程序上不利益，不祗顯失公平，亦有礙被告訴訟權之實施，
    於是特別明文排除合意管轄規定之適用。故小額事件定型化
    契約當事人因該契約所生爭執涉訟時，如法人或商人據此向
    合意管轄法院起訴，為保障小額事件非法人或商人之他造之
    程序利益，自得依聲請或職權移送於其管轄法院。從而，在
    無其他專屬管轄法院之適用時，法院受理此種移轉管轄之聲
    請，自應依同法第1 條「以原就被」原則定管轄法院。
二、經查，本件係因財產權而發生爭執，其所請求之標的金額在
    新臺幣（下同）100,000元以下，依民事訴訟法第436條之8
    之規定，應適用小額訴訟程序，且本件當事人之一造即聲請
    人為法人，其與擔任連帶保證人之相對人乙○○、甲○○簽
    訂之專案借款契約之授信約定書第22條雖約定合意以聲請人
    總行所在地之法院即本院為第一審管轄法院，惟該條款係聲
    請人事先單方擬定預定用於同類之定型化條款，且衡諸經驗
    法則，擔任連帶保證人之相對人乙○○、甲○○無磋商或變
    更之餘地，依前開民事訴訟法第436 條之9 之規定，不適用
    同法第12條或第24條之規定，即不能以合意定第一審管轄法
    院。而相對人乙○○住所地在臺南市○○○街70號8 樓之6
    、相對人甲○○住所地在臺南縣學甲鎮頂洲141 號之1 等情
    ，有個人基本資料查詢結果、授信契約書在卷足稽。相對人
    乙○○、甲○○日常生活作息之地點主要在臺南縣、市地區
    ，故系爭借款契約發生爭執訴訟時，對於相對人而言，自以
    在臺灣臺南地方法院應訴最稱便利。而本件另1 相對人卓群
    室內裝修設計工程有限公司雖係為一法人，惟其亦設址在臺
    南市○○路267 號2 樓，有公司登記資料查詢結果在卷可按
    ，若認相對人卓群室內裝修設計工程有限公司、乙○○、甲
    ○○等人，必須受聲請人單方所擬定定型化合意管轄條款之
    約束，尤其是相對人人乙○○、甲○○, 而遠赴本院所在之
    新竹市應訴，如此相對人等必須承受勞力、時間及費用等程
    序上諸多不利益，按其情形對相對人等難謂無顯失公平之處
    。又本件聲請人請求相對人連帶給付43,825元及其利息、違
    約金，核屬必要共同訴訟，依前揭法律規定，訴訟標的對於
    共同訴訟之各人必須合一確定，而法院對共同訴訟人中相對
    人乙○○、甲○○移轉管轄之行為，有利益於同住臺南縣、
    市之其他共同相對人應訴，其移轉管轄行為之效力自應及於
    全體。故為保護經濟上弱勢之相對人等，揆諸前揭規定及說
    明，本件應排除同法第12條、第24條之適用，而依同法第1
    條、第2 條「以原就被」（即以相對人等住所地、主事務所
    ）原則定管轄法院。
三、綜上所述，相對人等住所地或主事務所均在臺南縣、市，依
    民事訴訟法第1 條、第2 條之規定，自應由相對人住所地、
    主事務所所在地之法院即臺灣臺南地方法院管轄。茲聲請人
    向無管轄權之本院起訴，顯係違誤，爰依職權將本件移送於
    該管轄法院。
四、依首開法條裁定如主文。
中    華    民    國    97    年    10    月    7     日
                  新竹簡易庭  法  官  朱美璘
以上正本係照原本作成。
如對本裁定抗告須於裁定送達後10日內向本院提出抗告狀。
中    華    民    國    97    年    10    月    7     日
                              書記官  陳德榮


司法院資訊處製作；財團法人民間司法改革基金會備份。
